【裁判字號】    98,訴,478
【裁判日期】    980715
【裁判案由】    公共危險
【裁判全文】
臺灣桃園地方法院刑事判決               98年度訴字第478號
公  訴  人  臺灣桃園地方法院檢察署檢察官
被      告  丙○○
                      巷224.
指定辯護人  本院公設辯護人甲○○
上列被告因公共危險案件，經檢察官提起公訴（97年度偵字第
17894 號），本院判決如下：
    主  文
丙○○放火燒燬他人所有之電風扇、花籃，致生公共危險，累犯
，處有期徒刑壹年貳月。
    事  實
一、丙○○曾於民國96年間因公共危險案件，經本院96年度壢交
    簡字第2131號判處有期徒刑2 月確定，甫於97年4 月14日縮
    刑期滿執行完畢。
二、詎丙○○與乙○○係父子關係，且一同居住於桃園縣平鎮市
    ○○街6 巷16號，彼此間具有家庭暴力防治法第3 條第3 、
    4 款之家庭成員關係。丙○○猶不知悔改，於97年8 月4 日
    晚上8 時50分許，在桃園縣平鎮市○○街6 巷16號住處，因
    酒後細故，徒手毆打其胞弟丁○○（傷害部分另為不起訴處
    分），經其父乙○○予以口頭訓斥，竟心生不滿，基於放火
    燒燬他人物品之犯意，以瓦斯爐爐火點燃乙○○所有之易燃
    物品塑膠電風扇1 台、塑膠花籃1 個（毀損部分未據告訴）
    ，致該電風扇及花籃均受燒而燬損變黑，喪失其風扇及裝盛
    花之效用，且有延燒鄰屋之虞，致生公共危險。幸經丁○○
    發覺，自行撲滅火源，始未釀成災害。
三、案件經桃園縣政府平鎮分局移送臺灣桃園地方法院檢察署檢
    察官偵查起訴。
    理  由
一、關於證據能力之認定：
    本件認定事實所引用之本件卷內所有卷證資料（包含人證與
    文書證據、物證等證據），尚無證據證明係公務員違背法定
    程序所取得，是取證過程並無瑕疵，且兩造於準備程序、審
    判期日對法院提示卷證之證據能力均表無異議，而卷內之文
    書證據，亦無刑事訴訟法第159 條之4 之顯有不可信之情況
    與不得作為證據之情形。本院復審酌該等證據與本案待證事
    實間復具有相當關聯性，以之為本案證據並無不當。綜上，
    依刑事訴訟法第159 條至159 條之5 之規定，本件認定事實
    所引用之本件卷證所有證據（包含人證與文書證據、物證等
    證據），均有證據能力，合先敘明。
二、認定犯罪事實所根據的證據及理由：
（一）被告於警詢時、偵查及本院審理時自白前揭犯罪事實等語
      明確（見偵卷第6 至9 頁、第35至36頁、第43至45頁，訴
      卷第63頁）。
（二）證人即被告之父乙○○於警詢、偵查及本院審理中證述被
      告於上開時地與丁○○發生爭吵後，就跑到樓下把瓦斯爐
      點燃，將伊所有之塑膠電風扇1 台、塑膠花籃1 個拿到瓦
      斯爐上燃燒等語明確（見偵卷第14至16頁、第43至45頁，
      訴卷第59至60背頁）。
（三）證人即被告胞弟丁○○於警詢、偵查及本院審理中證述被
      告於上開時地與伊發生爭吵後，就跑到樓下打開瓦斯爐，
      點燃燒燬其父所有之塑膠電風扇1 台、塑膠花籃1 個等語
      明確（見偵卷第11至12頁、第43至45頁，訴卷第61頁）。
（四）復有現場照片6 張附卷可稽。
（五）按刑法第175 條第1 項所稱之「燒燬」，係指燃燒燬損之
      義，亦即標的物已因燃燒結果喪失其效用而言（最高法院
      87年度台上字第1719號判決意旨參照），查被告上述之放
      火行為，雖均僅使其父乙○○之塑膠電風扇、塑膠花籃產
      生燬損，但均已不堪使用而喪失其效用，顯已達「燒燬」
      之程度。再按該條項所稱之「致生公共危險」者，乃指危
      及不特定人或多數人生命、身體或財產之狀態，且應以具
      有理性及判斷力之通常人為標準自客觀上而為判斷。查本
      件被告在自家廚房內以點燃瓦斯爐爐火方式放火燒燬放置
      在廚房上開之電風扇、塑膠花籃等物，在瓦斯、火及該可
      燃物品彼此助燃下，火勢當有可能擴大四處竄燒，波及旁
      人生命、身體、財產，且該起火點即在於住家內部，當時
      家中尚有家人，對居住該處之人之安全自具有危險性，是
      其放火行為顯已致生公共危險。
（六）至公訴意旨認被告上開行為，主觀上係基於放火燒燬現供
      人使用住宅之犯意而為之，認應以刑法第173 條第3 項、
      第1 項之放火燒燬現供人使用之住宅未遂罪嫌處斷云云。
      就此，被告固供認有將電風扇、塑膠花籃放到瓦斯爐上點
      火燃燒，惟堅詞否認有何放火燒燬住宅犯行，辯稱：伊僅
      係因吵架想燒燬物品，並沒有放火燒燬房屋之故意等語。
      經查，本件被告與家人吵架後，至廚房內點燃瓦斯爐之瓦
      斯，再持電風扇、花籃置於瓦斯爐上燃燒乙節，已認定如
      前，而觀諸現場照片（見偵卷第27頁以下），可知本案火
      場燒燬部分僅侷限於瓦斯爐所燒燬之電風扇、花籃，未及
      被害人住處其他處所，且據證人乙○○到庭證述被告並未
      持已點燃之塑膠電風扇、塑膠花籃或其他已燃燒物去燒房
      子等語（見審卷第60頁），被告亦未至房屋其他處所點燃
      火苗，足見其本意僅係在燒燬電風扇及花籃而非房屋，否
      則，倘被告本意係為了燒燬上址建築物，理應於住處之其
      他空間找尋布料（如在床上、窗簾等處縱火）或紙張（如
      報紙、雜誌堆放處）等蓄熱條件極佳之易燃物作為縱火對
      象，並四處點火，應非僅燒燬塑膠電風扇、花籃，由此足
      見被告主觀上應僅係燒燬上開電風扇等物品，綜合上揭情
      事，被告並未有燒燬現供人使用住宅之故意及不確定故意
      ，僅有放火燒燬他人所有物之故意，併此敘明。
（七）綜上，被告之自白核與事實相符，應堪採信。本案事證已
      臻明確，被告前揭犯行洵堪認定。
三、論罪科刑的理由：
（一）核被告丙○○所為，係犯刑法第175 條第1 項之放火燒燬
      住宅等以外之物罪，且屬家庭暴力防治法第2 條第2 項所
      稱之家庭暴力罪。至公訴意旨雖認被告所為，係犯同法第
      173 條第3 項、第1 項之放火燒燬現供人使用之住宅未遂
      罪嫌，惟查，被告主觀上僅基於放火燒燬他人物品之犯意
      ，而燒燬其父所有之塑膠電風扇及塑膠花籃，並無放火燒
      燬現供人使用之住宅之故意乙節，前已詳述，此外，復查
      無其他積極證據可資證明被告確有放火燒燬現供人使用之
      住宅之故意，自不得以該罪名相繩，公訴意旨所認罪名，
      容有未洽，惟其基本社會事實相同，爰依法變更起訴法條
      ，附此敘明。
（二）查被告有事實欄一所載之犯罪前科執行情形，有臺灣高等
      法院被告全國前案紀錄表、臺灣高等法院前案案件異動查
      證作業在卷可稽，其受有期徒刑執行完畢後，5 年內再犯
      有期徒刑以上之本罪，為累犯，均應依刑法第47條第1 項
      之規定，加重其刑。
（三）量刑理由之說明：
      爰審酌被告因與家人爭吵後，竟以瓦斯爐燒燬其父親之電
      風扇、花籃，雖未釀成嚴重災害，惟其行為已具有高度危
      險性，致生公共危險，本應重懲，念及其犯罪後坦承犯行
      ，態度良好，併參酌其犯罪之動機、目的、手段、所受危
      害等一切情狀，爰量處如主文所示之刑，以資儆懲。
四、適用之法律：刑事訴訟法第299 條第1 項前段、第300 條，
    刑法第175 條第1 項、第47條第1 項。
本案經檢察官林安紜到庭執行職務。
中    華    民    國    98    年    7     月    15    日
                  刑事第一庭  審判長法  官  曾淑華
                                    法  官  俞力華
                                    法  官  顧正德
以上正本證明與原本無異。
如不服本判決應於收受判決後10日內向本院提出上訴書狀，並應
敘述具體理由。其未敘述上訴理由者，應於上訴期間屆滿後20日
內向本院補提理由書 (均須按他造當事人之人數附繕本)「 切勿
逕送上級法院」。
                                    書記官  冒佩妤
中    華    民    國    98    年    7     月    21    日
附錄本件論罪科刑之法條：
中華民國刑法第175條
（放火燒燬住宅等以外之物罪）
放火燒燬前二條以外之他人所有物，致生公共危險者，處 1 年以
上 7 年以下有期徒刑。
放火燒燬前二條以外之自己所有物，致生公共危險者，處 3 年以
下有期徒刑。
失火燒燬前二條以外之物，致生公共危險者，處拘役或 3 百元以
下罰金。


司法院資訊處製作；財團法人民間司法改革基金會備份。
